【裁判字號】    89,台上,1458
【裁判日期】    890629
【裁判案由】    土地所有權移轉登記
【裁判全文】
最高法院民事裁定                              八十九年度台上字第一四五八號
    上  訴  人  己○○
                戊○○
                丁○○
                丙○○
                乙○○
    被 上訴 人  甲○○
右當事人間請求土地所有權移轉登記事件，上訴人對於中華民國八十八年四月七日台
灣高等法院花蓮分院第二審判決（八十七年度上字第五四號），提起上訴，本院裁定
如左：
    主  文
上訴駁回。
第三審訴訟費用由上訴人負擔。
    理  由
按對於第二審判決上訴，非以其違背法令為理由，不得為之。民事訴訟法第四百六十
七條定有明文。依同法第四百六十八條規定，判決不適用法規或適用不當者，為違背
法令。而判決有同法第四百六十九條所列各款情形之一者，為當然違背法令。是當事
人提起上訴，如依民事訴訟法第四百六十八條規定，以第二審判決有不適用法規或適
用法規不當為理由時，其上訴狀或理由書應有具體之指摘，並揭示該法規之條項或其
內容。若係成文法以外之法則，應揭示該法則之旨趣。倘為司法院解釋、或本院之判
例，則應揭示該判解之字號或其內容。如以民事訴訟法第四百六十九條所列各款情形
為理由時，其上訴狀或理由書，應揭示合於該條款之事實。上訴狀或理由書如未依此
項方法表明，或其所表明者，顯與上開法條規定之情形不相合時，即難認為已對第二
審判決之違背法令有具體之指摘，其上訴自難認為合法。本件上訴人對第二審判決提
起上訴，雖以該判決違背法令為由，惟核其上訴理由狀所載內容，係就原審取捨證據
、認定事實及解釋契約之職權行使，所為論斷：上訴人共有坐落花蓮縣壽豐鄉○○段
八二○－二七六號土地，重測後分割為同鄉○○段六二二及六二二－一號，面積增加
四一‧五○九七坪，此項重測結果已經花蓮縣政府於民國八十六年三月間分別通知上
訴人在案，而渠等既於知悉上開系爭土地重測面積增加坪數之後二箇月始由上訴人己
○○兼為代理其他上訴人與被上訴人簽訂系爭土地買賣契約，並於特約(二)明訂，買賣
依現之權狀登記面積為準，重測後如有增減，價款概不退補，即難認上訴人有民法第
九十二條第一項前段所定被詐欺而為意思表示之情事。雖上訴人另稱係伊疏失所致，
然此錯誤應屬其重大過失之行為，依法亦不得主張撤銷前為系爭買賣契約之意思表示
等情，指摘其為不當，並就原審已論斷者，泛言未論斷，而非具體表明合於不適用法
規、適用法規不當、或民事訴訟法第四百六十九條所列各款之情形，難認對該判決之
如何違背法令已有具體之指摘。依首揭說明，應認其上訴為不合法。
據上論結，本件上訴為不合法。依民事訴訟法第四百八十一條、第四百四十四條第一
項、第九十五條、第七十八條，裁定如主文。
中      華      民      國    八十九    年      六      月    二十九    日
                              最高法院民事第八庭
                                  審判長法官  蘇  茂  秋
                                        法官  徐  璧  湖
                                        法官  曾  煌  圳
                                        法官  李  慧  兒
                                        法官  高  孟  焄
      右正本證明與原本無異
                                              書  記  官
中      華      民      國    八十九    年      七      月     十四     日


司法院資訊處製作；財團法人民間司法改革基金會備份。
